臺灣高等法院高雄分院民事判決　　　　 98年度上易字第345號
上　訴　人　0000-0000.
訴訟代理人　鄭淑貞律師
上　訴　人　林邦彥　
訴訟代理人　林樹根律師
　　　　　　洪茂松律師
　　　　　　邱麗妃律師
上列當事人間請求侵權行為損害賠償事件，兩造對於民國98年10
月30日臺灣高雄地方法院98年度訴字第1731號第一審判決各自提
起上訴，本院於100年6月8日辯論終結，判決如下：
    主  文
兩造上訴均駁回。
第二審訴訟費用由兩造各自負擔。
    事 實 及 理 由
一、上訴人代號0000-0000 起訴主張：伊因經期不順致身體不適
    ，經由同事即訴外人蘇足介紹，得知上訴人林邦彥在高雄
    市○○區○○路91號3 樓開設「玄靈殿」神壇，欲前往求治
    ，而以電話向林邦彥預約於民國96年11月8 日20時診治。伊
    於當日19時55分許依約抵達，林邦彥先上香祈拜，嗣假藉治
    療之名，取出墊子鋪上草席，草席前置放1 張椅子，要求伊
    脫下外套，跪於草席上，頭手則趴於椅子上，再命伊將上衣
    掀至胸部上方，解開內衣，因伊動作較慢，林邦彥即動手解
    開伊內衣，隨即以牙籤點刺伊背部，先後半蹲於伊左右兩側
    ，徒手分別搓揉伊左、右乳房各達數分鐘之久，其後命伊穿
    妥衣服，躺在草席上，將內、外褲褪至膝蓋處，屈膝並張開
    雙腿，林邦彥則入內拿取藍色浴巾，右手手指沾染不明液體
    ，命伊以浴巾蓋住下半身後，隨即以右手手指插入伊陰道內
    ，伊因疼痛要求停止，林邦彥則回稱此乃治病豈可停止，仍
    持續以手指插入伊陰道內長達約10餘分鐘，而以上開違反伊
    意願之方法，對伊強制性交得逞。伊因林邦彥上開不法侵害
    行為，身心嚴重受創，精神上痛苦不堪。爰依民法第184 條
    、第195 條第1 項規定，聲明求為判命上訴人林邦彥應給付
    上訴人代號0000-0000 精神慰撫金新台幣（下同）120 萬元
    ，及自起訴狀繕本送達之翌日起至清償日止，按年息5%計算
    之利息，並願供擔保請准宣告假執行。
二、上訴人林邦彥則以：代號0000-0000 雖曾於96年11月8 日晚
    間前來伊開設之「玄靈殿」神壇求診，惟伊於治療前，已向
    代號0000-0000 說明靈療方式，經代號0000-0000 同意，始
    為其治療，且過程中伊並無以手搓揉代號0000-0000 乳房，
    亦未要求脫掉內、外褲後，以手指插入代號0000-0000 陰道
    內，並無代號0000-0000 所稱性侵害之情事；又事發後代號
    0000-0000 經檢驗其處女膜並未破裂，若如其在警訊中所稱
    遭伊以手指插入陰道摳挖10幾分鐘、感覺很痛，其處女膜當
    不可能保持完整等語，資為抗辯。
三、原審經審理後，判命上訴人林邦彥應給付上訴人代號0000-0
    000 精神慰撫金100 萬元及自98年3 月18日起至清償日止，
    按年息5%計算之利息，並駁回上訴人代號0000-0000 其餘之
    訴。兩造不服，均提起上訴。上訴人代號0000-0000 於本院
    上訴聲明：(一)原判決不利於上訴人代號0000-0000 部分廢棄
    ；(二)前項廢棄部分，上訴人林邦彥應再給付上訴人代號0000
    -0000 精神慰撫金20萬元，及自98年3 月18日起至清償日止
    ，按年息5%計算之利息；(三)第一、二審訴訟費用由上訴人林
    邦彥負擔。答辯聲明：(一)上訴人林邦彥之上訴駁回；(二)第二
    審訴訟費用由上訴人林邦彥負擔。上訴人林邦彥於本院上訴
    聲明：(一)原判決關於不利於上訴人林邦彥部分廢棄；(二)上訴
    人代號0000-0000 在第一審之訴及假執行之聲請均駁回；(三)
    第一、二審訴訟費用由上訴人代號0000-0000 負擔。答辯聲
    明：(一)上訴人代號0000-0000 之上訴駁回；(二)第一、二審訴
    訟費用由上訴人代號0000-0000負擔。
四、兩造不爭執之事項：
  (一)上訴人林邦彥在高雄市○○區○○路91號3 樓開設「玄靈殿
    」神壇。
  (二)上訴人代號0000-0000 因經期不順、身體不適，經由同事即
    訴外人蘇足介紹，與林邦彥預約於96年11月8 日20時許前
    往接受治療，並於當日晚間19時55分許依約抵達。
  (三)林邦彥所涉犯妨害性自主罪嫌，經台灣高雄地方法院以97年
    度訴字第1861號刑事案件依強制性交罪判處有期徒刑3 年4
    月；林邦彥不服提起上訴，經本院刑事庭以98年度上訴字第
    1132號判決駁回上訴；林邦彥不服復提起上訴，經最高法院
    以100 年度台上字第1336號判決駁回其上訴（下稱系爭刑案
    ）。
五、兩造爭點：
  (一)上訴人林邦彥有無對上訴人代號0000-0000 為強制性交之侵
    權行為？
  (二)如有，上訴人代號0000-0000 得請求之精神慰撫金金額以若
    干為適當？
六、上訴人林邦彥有無對上訴人代號0000-0000 為強制性交之侵
    權行為？
  (一)林邦彥於系爭刑案警詢中自承：伊在神桌神明前面靠近窗戶
    位置先鋪墊子及草蓆，再拿一張椅子放在草蓆前，叫她（指
    代號0000-0000 ）跪在草蓆上，頭手在椅子上叫她上衣掀至
    胸部上方；伊用手指點乳房上方；伊叫她平躺，稍微將內褲
    往下拉一點；然後用一條毛巾蓋著，伊再伸手入毛巾及內褲
    內，用手點在她的下體等詞（見警詢卷第18-20 頁）。且經
    系爭刑案一審勘驗警詢光碟，林邦彥於警詢中併稱：「有伸
    進去內褲裡面，點哪裡，這我本來不知道的，我只是個媒介
    ，這要點哪裡... 這個事件都有向她說明，經她同意才敢幫
    她點；（問：那手指頭有無插到陰道裡面？）這我不知道啊
    ，因為在點的時候... ；（問：你這樣伸進去點點多久？）
    這就很短的時間啊；（問：你下體就用手？用哪一隻？）用
    手，哪一隻不一定啊，用手指頭啦」等語（見一審卷第94-9
    5 頁）。互核林邦彥前開陳述與代號0000-0000 所指稱林邦
    彥碰觸其身體之部位、順序、將手指伸入其內褲以手指探觸
    其下體等情節，大致相符，堪認代號0000-0000 主張林邦彥
    以手指侵入其陰道而對其強制性交，係屬信而有徵。
  (二)又證人即介紹代號0000-0000 向林邦彥求治之同事蘇足於
    系爭刑案警詢證述：代號0000-0000 是臨時工，位置就坐在
    伊旁邊，平時對伊還算有禮貌，都會叫伊阿姨；事發隔天（
    96年11月9 日）代號0000-0000 有來公司上班，遇到伊跟伊
    說「我的病都好了，我從此不要再去給林老師（指林邦彥）
    治療了」；伊覺得代號0000-0000 當時不高興，也沒有叫伊
    阿姨等詞（警詢卷第15頁），職是，由代號0000-0000 於事
    發後異於平常之行止反應，足徵其前往「玄靈殿」求診時，
    當曾發生令其不快之事，其始對介紹其前往之蘇足表現負
    面情緒之舉。
  (三)參以，證人即代號0000-0000 之兄代號0000-0000A迭於系爭
    刑案偵查及一審審理中證述：事發當天晚上伊沒有遇到伊妹
    妹（即代號0000-0000 ），當天伊本來要請伊妹妹帶伊女兒
    ，但伊妹妹說她要出去；案發隔天下午1 、2 點時，伊妹妹
    才打電話給伊，跟伊說性侵一事；伊妹妹告訴伊事發經過，
    邊說邊哭，伊問為何昨天晚上沒有告訴伊，她說昨天太晚了
    ；因伊母親覺得這種事很丟臉，一直阻止伊等報案，但後來
    伊等認為這種人一定要繩之以法，不然會害到其他人，伊於
    隔日即96年11月10日帶伊妹妹到健康檢驗所檢驗，再隔日伊
    妹妹自己到婦幼醫院（即高雄市立聯合醫院）檢查，結果有
    通報警方等語歷歷（偵查卷第25頁、一審卷第45頁）。基此
    ，由代號0000-0000A所證稱事發翌日代號0000-0000 向伊哭
    訴之經過，及伊等推延報案之緣由，尚合乎通常之親誼及民
    情，且無刻意羅織編設之跡徵，應堪採取，而足證林邦彥確
    有對代號0000-0000為違反其意願之性交。
  (四)林邦彥雖辯稱：代號0000-0000 事發後經檢驗其處女膜並未
    破裂，若如其在警訊中所稱遭伊以手指插入陰道摳挖10幾分
    鐘、感覺很痛，其處女膜當不可能保持完整云云。而代號00
    00-0000 於96年11月14日經高雄市立聯合醫院檢驗結果，其
    處女膜仍屬完整，固有上開醫院受理疑似性侵害事件驗傷診
    斷書附於系爭刑案一審卷可稽（見一審卷139 頁證物袋) 。
    惟以處女膜是否完整認定有否過性行為，通常係不可能；依
    文獻報告，無性經驗之婦女遭強制性交，僅9.1%其處女膜貫
    穿性裂開；完整之處女膜也不能去除有過陰道性交行為的可
    能性，亦即沒有身體傷害的證據也不能說就沒有過性侵害，
    因性行為可能並沒有留下任何身體上的表現，此有台灣婦產
    科醫學會會訊93年9 月95期第38-48 頁資料附卷可參。是以
    ，代號0000-0000 事發後處女膜仍屬完整，並無從證明林邦
    彥未對其以手指插入陰道之方式性侵。至高雄市立聯合醫院
    98年3 月7 日高市聯醫病字第0980001686號函固敘載：「以
    手指插入陰道，若動作溫和，有可能處女膜仍保持完整」等
    詞（見系爭刑案一審卷第69頁）。惟個別女性因年齡等因素
    ，處女膜之組織、周圍彈性度均有差異，此觀台灣婦產科醫
    學會會訊上開資料甚明，而上開醫院函文並非針對代號0000
    -0000 之個人狀況予以判斷，自無從因代號0000-0000 於系
    爭刑案警詢中曾敘稱遭林邦彥以指頭插入伊陰道內摳挖約10
    分鐘、伊感覺很痛等情，遽謂代號0000-0000 經此似非溫和
    之動作，其處女膜勢無可能保持完整。據上，林邦彥本部分
    所辯，殊無可採。
七、上訴人代號0000-0000 得請求之精神慰撫金金額以若干為適
    當？
    按慰撫金之核給需斟酌雙方身分、資力與加害程度，以定其
    相當之數額，最高法院51年台上字第223 號判例意旨可資參
    照。本院審酌代號0000-0000 心存信賴前往求治，詎遭林邦
    彥假藉神佛靈療而予性侵，衡情其精神上之痛苦甚鉅；及代
    號0000-0000 係高職畢業，從事服務業，每月收入約2 萬元
    ，名下無不動產；林邦彥係五專畢業，曾任職電子公司，現
    已退休，96年度有股利等收入約20萬元，名下有房、地及股
    權投資，價值合計約500 萬元餘，此各據兩造陳述在卷（原
    審卷第18頁），並有稅務電子閘門財產所得調件明細表附卷
    可稽（原審卷第36-43 頁、本院證物袋）等一切情狀，認代
    號0000-0000 得請求之精神慰撫金於100 萬元之範圍，係屬
    適當，逾此金額之請求，非屬有據。
八、綜上所述，上訴人代號0000-0000 本於侵權行為法律關係，
    請求上訴人林邦彥給付120 萬元，及自起訴狀繕本送達翌日
    起至清償日止，按年息5%計算之利息，於100 萬元及自98年
    3 月18日（即起訴狀繕本送達翌日）起按年息5%計算利息部
    分，為有理由，應予准許；其逾此部分之請求，為無理由，
    應不准許。原審判命上訴人林邦彥如數給付，經核並無違誤
    。兩造各就其敗訴部分上訴，指摘原判決不當，求予廢棄改
    判，均為無理由，應駁回其上訴。
九、據上論結，本件兩造之上訴均為無理由，依民事訴訟法第44
    9 條第1 項、第78條，判決如主文。
中    華    民    國   100    年    6     月    22    日
                            民事第三庭
                                審判長法官  張國彬
                                法      官  吳登輝
                                法      官  甯  馨
以上正本證明與原本無異。
本件不得上訴。
中    華    民    國   100    年    6     月    22    日
                                書  記  官  施耀程